【裁判字號】    99,抗,66
【裁判日期】    990402
【裁判案由】    再審之訴
【裁判全文】
臺灣高等法院高雄分院民事裁定            99年度抗字第66號
抗  告  人  祥展營造有限公司
法定代理人  乙○○
相  對  人  石安水泥製品實業股份有限公司
法定代理人  甲○○
上列當事人間請求給付買賣價金事件，抗告人對於中華民國99年
1 月4 日臺灣高雄地方法院98年度審再字第12號裁定提起抗告，
本院裁定如下：
    主  文
抗告駁回。
抗告訴訟費用由抗告人負擔。
    理  由
一、本件抗告意旨略以：抗告人之營業所已於原法院97年度訴字
    第172 號請求給付買賣價金事件（下稱系爭事件）審理中，
    陳報地址為「台中市○區○○路262 巷10號1 樓」，惟原法
    院就應送達抗告人之訴訟文書未依該址送達，而逕以抗告人
    之法定代理人乙○○之戶籍地址即「台中市○區○○○路69
    5 號4 樓之3 」為寄存送達，致抗告人未到庭為言詞辯論，
    亦未收受系爭事件之判決書。惟按戶籍地址乃係依戶籍法所
    為登記之事項，戶籍地址並非為認定住所之唯一標準，故
    本件送達並不合法。抗告人爰依民事訴訟法第496 條第1 項
    第1 款適用法規顯有錯誤之規定，對系爭事件於程序上已確
    定之判決提起再審之訴，乃原法院以抗告人提起本件再審之
    訴已遲誤再審期間，再審之訴不合法為由，裁定駁回抗告人
    再審之訴，顯有違誤。為此提起抗告，求予廢棄原裁定，並
    將原確定判決廢棄云云。
二、按「對於無訴訟能力之公司法人為送達者，應向當事人本人
    或其法定代理人之住居所、事務所或營業所行之, 此觀民事
    訴訟法第127 條第1 項及第136 條規定自明。」、又「股份
    有限公司董事長之變更，固屬依法應登記之事項，但其變更
    應於新任董事長就任後即生效力，並不以經主管機關准予變
    更登記後，始有其效力，此觀公司法第12條之規定自明。故
    法院將訴訟文書付與股份有限公司時，如該公司之新任董事
    長業已就任者，自應依法對該新任董事長為送達，否則其送
    達即難謂為合法。」（最高法院93年台上字第948 號、87年
    台抗字第249 號裁判要旨參照）。次按法人之代表人，在民
    法上固非所謂法定代理人，在民事訴訟法上，則視作法定代
    理人，適用關於法定代理人之規定，司法院著有34年院解字
    第2936號解釋。再參照民事訴訟法第127 條之立法理由謂「
    當事人如為法人，則訴訟上攻擊或防禦方法，皆非彼所能自
    籌。若仍向法人送達，亦非保護其利益之道，故特設本條，
    明示對於法人有所送達，應向其代表機關為之」，足見對公
    司之送達，應以其法定代理人為應受送達人；至於其送達之
    處所，依同法第136 條第1 項、第2 項規定，應於應受送達
    人之住居所行之，亦得於當事人本人即公司之營業所行之。
    又為寄存送達者，於依民事訴訟法第138 條規定之方式為送
    達後，即發生送達之效力，至於應受送達人有無往取或收領
    文書，在所不問，應受送達人縱未領取該文書，亦無礙其發
    生送達之效力。
三、經查原法院就系爭事件中，查明抗告人之營業所地址固為台
    中市○區○○路262 巷10號1 樓，惟其法定代理人乙○○自
    86年11月7 日遷入台中市○區○○○路695 號4 樓之3 迄今
    ，其戶籍均未再予變更，此有有限公司變更登記表及戶籍謄
    本各1 份附卷可稽（見原法院97年度訴字第172 號卷第235
    頁、原審卷第17頁至第22頁），且抗告人所提本件民事抗告
    狀亦載明其法定代理人乙○○住址為台中市○區○○○路69
    5 號4 樓之3 ，是抗告人之法定代理人乙○○之住所即為其
    戶籍地址，應堪認定。又本院依職權調閱原法院97年度訴字
    第172 號給付買賣價金事件卷宗，系爭事件之民事判決已於
    98年8 月18日寄存送達於抗告人之法定代理人乙○○之住所
    即台中市○區○○○路695 號4 樓之3 等情，亦有送達證書
    1 紙在卷足憑（見原法院97年度訴字第172 號卷第261 頁）
    ，揆諸首開說明，是系爭事件判決已於98年8 月28日生合法
    送達之效力。並於98年10月5 日確定，應無疑義。乃抗告人
    於遲誤自判決確定時起算30日之不變期間，而於98年12月8
    日始對系爭事件確定判決提起再審之訴，則本件再審之訴應
    屬不合法。從而原法院依民事訴訟法第502 條第1 項規定，
    裁定駁回本件再審之訴，經核尚無不合。抗告意旨指摘原裁
    定不當，求予廢棄，並將原確定判決廢棄，為無理由，應予
    駁回。
四、據上論結，本件抗告為無理由，依民事訴訟法第495 條之1
    第1 項、第449 條第1 項、第95條、第78條，裁定如主文。
中    華    民    國    99    年    4     月    2     日
                              民事第三庭
                                  審判長法官  張國彬
                                  法      官  甯  馨
                                  法      官  吳登輝
以上正本證明與原本無異。
如不服本裁定應於送達後10日內向本院提出再抗告狀( 並按他造
當事人之人數附繕本) ，並繳納再抗告費新臺幣1,000 元。
再為抗告僅得以適用法規顯有錯誤為理由，並應委任律師為代理
人。
中    華    民    國    99    年    4     月    6     日
                                  書  記  官  廖素珍
附註：
抗告人之配偶、三親等內之血親、二親等內之姻親，或抗告人為
法人、中央或地方機關時，其所屬專任人員具有律師資格並經法
院認適當者，亦得為第三審訴訟代理人。
抗告人或其法定代理人具有律師資格者及前項情形，應於提起抗
告或委任時釋明之。

司法院資訊處製作；財團法人民間司法改革基金會備份。
